【裁判字號】    99,訴,44
【裁判日期】    990430
【裁判案由】    損害賠償
【裁判全文】
臺灣基隆地方法院民事判決                99年度訴字第44號
原      告  乙○○
被      告  丁○○○○○○即丙.
訴訟代理人  甲○○
上列當事人間請求損害賠償事件，本院於民國99年4月21日言詞
辯論終結，判決如下：
    主  文
原告之訴駁回。
訴訟費用由原告負擔。
    事實及理由
一、原告主張：
（一）原告自民國95年7月19日起受雇於臺北縣汐止市之三燁企
      業有限公司，從事電磁閥的配裝及測試工作，不幸發生職
      業傷害，原告於96年1月30日開始在被告診所就診，由於
      申請職災醫療費給付及轉換勞保投保身分需要醫師診斷書
      ，原告遂向被告診所申請，不料被告診所中醫師彭顯群以
      會有刑事責任為由拒開，中醫師丙○○所開之診斷證明書
      不慎重，無傷病學名、傷勢情況之描述、可能之受傷原因
      及醫囑，患者無法從診斷書中瞭解受傷情況；被告診所所
      謂「ICD－9」並非我國法律，我國法院及行政機關不須受
      其拘束，亦無任何法律規定診斷證明書應依「ICD－9」填
      寫，經原告向衛生署查證，國際疾病分類名稱（「ICD－9
      」）僅是健保局自行提供給各醫療院所申請健保給付之參
      考；被告診所提供給勞保局之病歷原僅記載「右肩、右上
      臂、左手第三指」，該診斷證明書填寫不完整，病歷亦登
      載不實，而被告診所於臺北高等行政法院當庭提示答辯狀
      ，所附病歷已有「雙肩雙腕」之記載，然其所記載之「雙
      肩雙腕」從96年4月25日亦不正確，最晚在96年3月份原告
      雙肩雙腕即在被告診所治療，自96年4 月25日起病歷共有
      16次「雙肩雙腕」治療之記載，然為何診斷證明書上未填
      寫上述部位？被告診所中醫師本於其專業，對原告之受傷
      原因及受傷後猶繼續工作之結果，應該了然於胸，早該力
      勸病患停止工作，以免發生無法挽救之後果，且應以書面
      為之，以示慎重。
（二）被告診所提供臺灣士林地方法院關於原告之病歷表，其中
      蓋有「中醫師彭顯群」及「中醫師丙○○」章之96年3月
      20日病歷表有多處記載「自訴約2/4日國術活動後感右膝
      關節異樣感不適」明顯有誤，因原告國術活動後感右膝關
      節異樣感不適僅1次，係由中醫師彭顯群治療，且是在國
      術活動後、職災傷勢定期復健治療時當晚立刻向中醫師報
      告，請中醫師順便察看原因，而非「自訴約2/4日…」，
      而僅係職災復健治療中之順便服務，被告診所竟在病歷中
      重複敘述6次，且包含非看診之不同醫師，被告診所基於
      業務於病歷表上登載不實，對司法官及參與訴訟之人員有
      誤導之虞，已嚴重損害原告名譽及訴訟利益；又原告自96
      年1月30日至5月30日止至被告診所看診共48次，僅1次順
      便請中醫師察看右膝疼痛原因，被告診所提供勞保局之原
      告病歷，竟只提供看診15次之病歷資料，其中有6次病歷
      載有所謂「自訴約2/4日國術活動後感右膝關節異樣感不
      適」，引導勞保局承辦人員誤認為原告看診原因有近一半
      是右膝關節異樣感不適，被告診所上開行為亦係廣義之偽
      造文書行為。
（三）綜上，被告診所拒開診斷證明書，且診斷證明書填寫不完
      整、有誤，原告無法從診斷書中了解受傷情況，診斷證明
      書中無傷病學名、傷勢情況之描述、可能之受傷原因及醫
      囑，病歷內容亦有誤，被告診所2名中醫師未在第一時間
      警告原告應立即停止工作以免傷勢加劇，造成原告傷至雙
      手無法動彈，原告自得依民法第184條規定，請求被告負
      侵權行為賠償責任。
（四）基於前述，聲明：被告應給付原告新臺幣（下同）60萬元
      。
二、被告方面則否認對原告有侵權行為：
（一）中醫師彭顯群拒絕開立診斷證明書之原因，必然係因患者
      要求書寫與病歷不符之疾病名稱，而依醫療法第76條後段
      規定：「開給各項診斷書時，應力求慎重」，若要求開立
      之診斷書與病歷不相符，依法應予拒絕，且中醫師彭顯群
      以往已有開過與病歷相符之勞保局格式診斷證明書，故原
      告指「中醫師彭顯群以會有刑事責任為由拒開診斷證明書
      」，實為不實指控。
（二）原告於96年1月30日至被告診所，中醫師丙○○病歷登載
      如下：「肢體疼痛（右肩、右上臂、左手第三指），肩關
      節傷筋，肩肌僵硬活動角度不全，右上臂痠痛，筋緊、筋
      腫疼痛，左手第三指關節痛，屈伸不利，症約數月。過去
      從事機械加工同一姿勢，長期工作累積之傷害。」原告外
      觀無異常，只依其傷痛陳述，以醫學原理判斷，諸多因素
      皆可能造成相關之症狀，實難斷定該傷痛是否與工作有必
      然之相關性，縱使該傷痛大都因工作之重覆性動作或過度
      使力所致，其主訴並無明顯之外力傷害，且工作中所造成
      之痠痛亦無特定之病名，診斷為「肢體疼痛」，應無謬誤
      ，丙○○中醫師開立之診斷證明書係依醫療法第76條所開
      立，基隆市衛生局更早已於96年9月26日函覆原告「經查
      丁○○○○○○醫師係依病歷開立診斷證明書，疾病名稱
      『肢體疼痛』為國際疾病分類之疾病名稱，又該診所亦用
      該名稱申請健保給付並未違法」，故原告指稱被告診所之
      病歷表登載不實，同為不實指控。
（三）原告所稱被告診所醫師未在第一時間警告原告應立即停止
      工作以免傷勢加劇，造成原告傷至雙手無法動彈，並非實
      情，被告訴訟代理人甲○○於99年1月13日至臺灣士林地
      方法院出庭時目睹原告自行騎乘機車到院出庭，且原告寄
      達被告之書狀所用信封為原告參加「全國菁英盃國術及舞
      獅錦標賽」之資料袋，可見原告自受傷後仍有從事國術活
      動，故原告所稱其傷至雙手無法動彈，亦屬不實。
三、按因故意或過失，不法侵害他人之權利者，負損害賠償責任
    ，民法第184條第1項前段定有明文。次按當事人主張有利於
    己之事實者，就其事實有舉證之責任，民事訴訟法第277條
    前段亦有明定。又民事訴訟如係由原告主張權利者，應先由
    原告負舉證責任，若原告先不能舉證，以證實自己主張之事
    實為真實，則被告就其抗辯事實即令不能舉證，或其所舉證
    據尚有瑕疵，亦應駁回原告之請求（最高法院17年上字第91
    7號判例意旨參照）。是就侵權行為言，被害人應就行為人
    因故意或過失，不法侵害其權利之事實負舉證責任，即原告
    主張其權利遭被告不法侵害，對被告診所提起請求損害賠償
    之訴，須先就其主張之權利及被告以何種不法方式侵害之事
    實，負舉證之責任，如不能證明，即不發生侵權行為之問題
    ，自無損害賠償請求權之可言。原告主張其權利受被告診所
    侵害之事實，既為被告所否認，原告自應就此利己事實，負
    舉證責任，原告雖提出台灣礦工醫院急診病歷、被告診所診
    斷證明書、國泰綜合醫院精神科門診初診病歷等件影本，惟
    原告於本院99年4月21日言詞辯論期日表示：「（原告主張
    侵權行為是認為被告侵害你何種權利？）我實在想不出來，
    就是侵權。」原告既未能指出並證明其究竟何種權利受侵害
    ，其請求被告負侵權行為損害賠償責任，即無理由，應予駁
    回。
四、綜上所述，原告依侵權行為之法律關係，請求被告給付60萬
    元，為無理由，應予駁回。
五、據上論結：本件原告之訴為無理由，依民事訴訟法第78條，
    判決如主文。
中    華    民    國    99    年    4     月    30    日
                  民事庭法  官  王翠芬
以上正本係照原本作成。
對於本件判決如有不服，應於收受送達後20日內向本院提出上訴
書狀，敘述上訴之理由，上訴於臺灣高等法院，並按他造當事人
之人數附具繕本。
中    華    民    國    99    年    4     月    30    日
                        書記官  李一農

司法院資訊處製作；財團法人民間司法改革基金會備份。
